【裁判字號】    89,訴,1862
【裁判日期】    890915
【裁判案由】    清償債務等
【裁判全文】
臺灣高雄地方法院民事判決  八十九年度訴字第一八六二號
    原      告  高雄市政府
    法定代理人  乙○○
    訴訟代理人  林敏澤律師
                蔡鴻杰律師
                樓嘉君律師
    被      告  甲○○        .
右當事人間清償債務等事件，本院判決如左：
    主      文
被告應給付原告新台幣壹佰貳拾萬元，及自民國八十九年七月十六日起至清償日止，
按週年利率百分之五計算之利息。
訴訟費用由被告負擔。
本判決於原告以新台幣肆拾萬元為被告供擔保後，得假執行。
    事      實
甲、原告方面：
  一、聲明：除假執行擔保金額外，如主文所示。
  二、陳述：
      原告於民國六十九年六月間向被告購買坐落高雄縣燕巢鄉○○段第三七三地號
      土地，因被告遲未配合提出相關文件供原告將該地辦理變更為特定目的事業用
      地，致原告無法辦理移轉登記。嗣於八十六年十二月十八日，兩造於燕巢鄉調
      解委員會成立調解，由被告提供相關資料供原告辦理變更地目後再辦理移轉登
      記，原告並依調解內容履行完畢。詎被告竟於同年六月四日向訴外人詹百齊借
      款新台幣（下同）一百二十萬元，並以前開土地供訴外人詹百齊設定最高限額
      為一百二十萬元之抵押權作為擔保，約定清償期為同年九月二日，然被告屆期
      仍無法清償，原告為免該地遭訴外人詹百齊拍賣，故與訴外人詹百齊協調，由
      訴外人將其對被告之債權暨前開抵押權及其他權利均讓與原告，並由原告將此
      債權讓與之事由通知被告，原告並已代被告清償訴外人詹百齊一百二十萬元，
      該地於八十八年十月一日辦理變更為特定目的事業用地，並於同年月十一日由
      原告辦畢所有權移轉登記。為此依消費借貸契約及債權讓與之法律關係，訴請
      被告給付一百二十萬元，及自起訴狀繕本送達翌日起至清償日止，按週年利率
      百分之五計算之利息。
  三、證據：提出土地買賣所有權移轉契約書、高雄縣燕巢鄉調解委員會調解書、抵
      押權設定契約書、抵押權讓與契約書、存證信函各一件為證。
乙、被告方面：
  一、聲明：駁回原告之訴。
  二、陳述：
      被告的確向訴外人詹百齊借款一百二十萬元，並提供坐落高雄縣燕巢鄉○○段
      第三七三地號土地為訴外人詹百齊供擔保設定最高限額一百二十萬元之抵押權
      ，被告已取得前開借款，然屆期並未清償，嗣由原告代被告向訴外人詹百齊清
      償系爭借款，並受讓系爭借款債權。被告前因詐欺罪自八十八年九月二日起至
      八十九年三月一日止在監服刑，訴外人詹百齊利用此段期間辦理該地之所有權
      移轉登記，被告均不知情，希望原告將前開土地返還被告，被告始願清償該筆
      借款。
    理      由
一、原告主張其於六十九年六月間向被告購買坐落高雄縣燕巢鄉○○段第三七三地號
    土地，惟被告遲未配合辦理所有權移轉登記事宜，致原告無法取得該地所有權，
    詎被告竟於八十六年六月三日向訴外人借款一百二十萬元，約定於同年九月二日
    清償，而以其所有之前開土地，為訴外人詹百齊設定最高限額一百二十萬元之抵
    押權。詎被告屆期並未清償該筆借款，而原告為避免該地遭拍賣，遂與訴外人詹
    百齊約定由原告代被告清償前開借款，並自訴外人詹百齊處受讓前開借款債權及
    抵押權，為此爰依消費借貸契約及債權讓與之法律關係，提起本件訴訟等語。被
    告則以：其確以前開土地以設定最高限額一百二十萬元之抵押權作為擔保，向訴
    外人詹百齊借款一百二十萬元，惟屆期並未清償，經原告代被告清償該筆借款並
    自訴外人詹百齊處受讓該筆借款債權，然在原告將該土地返還被告前，被告不願
    清償借款等語，資為抗辯。
二、本件原告主張被告於八十六年六月三日向訴外人詹百齊借款一百二十萬元，約定
    清償期為同年九月二日，惟被告屆期並未清償，嗣由原告與訴外人詹百齊約定由
    原告代被告清償該筆借款，並自訴外人詹百齊處受讓借款債權一百二十萬元乙節
    ，業據提出高雄縣燕巢鄉調解委員會調解書、抵押權設定契約書、抵押權讓與契
    約書、存證信函各一件為證，且經被告自認在卷屬實。而有關前開債權讓與業經
    通知被告之事實，亦為被告所不爭執。原告此部分主張，自堪信為真實。
三、至有關被告抗辯原告應將前開土地返還被告乙節，查該土地經移轉為原告所有，
    且登記原因為買賣，原因發生日期則為六十九年六月十六日等情，有土地登記謄
    本一件在卷可查。則該所有權移轉登記縱有塗銷事由存在，亦屬兩造間買賣契約
    之履行問題，與訴外人詹百齊對被告之系爭消費借貸債權無關，而原告係受讓系
    爭消費借貸債權，被告無由執與原告間買賣契約之抗辯事由，拒絕履行系爭消費
    借貸債務。故被告此節抗辯，並不可採。
四、按借用人應於約定期限內，返還與借用物種類、品質、數量相同之物。又遲延之
    債務，以支付金錢為標的者，債權人得請求依法定利率計算之遲延利息。民法第
    四百七十八條前段、第二百三十三條第一項分別定有明文。再債權人得將債權讓
    與第三人，且債權之讓與，非經讓與人或受讓人通知債務人，對於債務人不生效
    力。民法第二百九十四條第一項前段、第二百九十七條第一項前段，分別定有明
    文。系爭消費借貸債權，業經訴外人詹百齊讓與原告，該債權讓與之事實並經通
    知被告，已認定如前，則依前開規定，被告自應就其對原告間之系爭消費借貸債
    務負清償責任。從而，原告依消費借貸契約及債權讓與之法律關係，訴請被告給
    付一百二十萬元，及自起訴狀繕本送達翌日即八十九年七月十六日起至清償日止
    ，按週年利率百分之五計算之利息，即屬有據，應予准許。
五、假執行之宣告：
    原告陳明願供擔保請准宣告假執行，經核於法尚無不合，爰酌定如主文所示之相
    當擔保金額准許之。
據上論結，原告之訴為有理由，依民事訴訟法第七十八條、第三百九十條第二項，判
決如主文。
中      華      民      國    八十九    年      九      月     十五     日
                              臺灣高雄地方法院民事第二庭
~B法      官  汪怡君
右為正本係照原本作成。
如不服本判決，應於送達後廿日內，向本院提出上訴狀並表明上訴理由，如於本
判決宣示後送達前提起上訴者，應於判決送達後十日內補提上訴理由書（須附繕本）。
中      華      民      國    八十九    年      九      月      十五    日
~B法院書記官  劉榮華


司法院資訊處製作；財團法人民間司法改革基金會備份。
